臺灣臺北地方法院民事判決　　　　　　　100年度訴字第125號
原　　　告　楊楸蟬
訴訟代理人　周俊霖
被　　　告　賴姿樺
上列當事人間請求侵權行為損害賠償事件，本院於中華民國 100
年5月11日言詞辯論終結，判決如下：
    主  文
被告應給付原告新臺幣肆拾萬零參佰玖拾伍元。
原告其餘之訴駁回。
訴訟費用由被告負擔十分之四，餘由原告負擔。
本判決得假執行。
    事實及理由
一、原告主張：被告因於民國99年6 月22日上午10時46分，駕駛
    車牌號碼LO－0833號自小客車（下稱系爭自小客車），沿新
    北市○○區○○路3 段由三峽往新店方向（由北往南方向）
    行駛，行經安祥路口時，欲左轉至安祥路，其本應注意汽車
    行駛至交岔路口左轉彎時，應距交岔路口30公尺前顯示方向
    燈或手勢，換入內側車道或左轉車道，行至交岔路口中心處
    左轉，並不得占用來車道搶先左轉，而依當時情形，當時天
    候為晴天，有日間自然光線，柏油路面乾燥、無缺陷，無障
    礙物、視距良好，又無不能注意之情事，竟疏未注意，在該
    路口安康路通行之綠燈燈光號誌亮起後，趁對向直行車輛尚
    未通過路口之際，未行駛至路口中心點即占用對向車道搶先
    左轉，適有原告騎乘車牌號碼866－EGZ號重型機車（下稱系
    爭機車），沿安康路2 段由對向內側車道行駛而來，因閃避
    不及而撞擊系爭自小客車之左前車門，致原告人車倒地，受
    有肝臟撕裂傷，第二度、右側二踝之開放性骨折併伸趾長肌
    破裂、右側距骨之閉鎖性骨折、右側橈骨合併尺骨幹之開放
    性骨折、左膝髕骨之閉鎖性骨折等傷害（下稱系爭傷害），
    經本院以99年度店交簡字第377號、99年度交簡上字第244號
    刑事判決判處過失傷害罪有罪確定。為此，爰依侵權行為之
    法律關係，請求被告賠償原告因系爭傷害所支出之費用與所
    受之損害新臺幣（下同）108 萬元【計算式：復健費、交通
    費與補品費用22萬元＋看護費用46萬元＋精神慰撫金40萬元
    ＝108萬元】。並聲明：
  (一)被告應賠償原告108 萬元。
  (二)請准供擔保宣告假執行。
二、被告則以：伊已幫原告處理保險及修復機車之費用，車禍之
    發生兩造均有過失，不得全由伊負責，伊最多可接受之和解
    金額為30萬元等語置辯。
三、查原告主張被告因於99年6 月22日上午10時46分，駕駛系爭
    自小客車，沿新北市○○區○○路3 段由三峽往新店方向（
    由北往南方向）行駛，行經安祥路口時，欲左轉至安祥路，
    其本應注意汽車行駛至交岔路口左轉彎時，應距交岔路口30
    公尺前顯示方向燈或手勢，換入內側車道或左轉車道，行至
    交岔路口中心處左轉，並不得占用來車道搶先左轉，而依當
    時情形，當時天候為晴天，有日間自然光線，柏油路面乾燥
    、無缺陷，無障礙物、視距良好，又無不能注意之情事，竟
    疏未注意，在該路口安康路通行之綠燈燈光號誌亮起後，趁
    對向直行車輛尚未通過路口之際，未行駛至路口中心點即占
    用對向車道搶先左轉，適有原告騎乘系爭機車沿安康路2 段
    由對向內側車道行駛而來，因閃避不及而撞擊系爭自小客車
    之左前車門，致原告人車倒地，受有系爭傷害等情，有道路
    交通事故調查報告表、新北市政府警察局新店交通分隊交通
    事故處理小組A2類道路交通事故現場草圖、道路交通事故調
    查報告表(一)、(二)、道路交通事故照片18張、臺灣省臺北縣區
    車輛行車事故鑑定委員會99年9月21日北縣鑑字第099518102
    1 號書函所附鑑定意見書、財團法人佛教慈濟醫院台北分院
    （下稱慈濟醫院）診斷證明書在卷可稽（見臺灣臺北地方法
    院檢察署99年度偵字第18130 號卷第17頁至第29頁、本院99
    年度店交簡附民字第16號卷第42頁至第44頁、第28頁至第31
    頁、本院卷第36頁、第90頁），足認被告確有過失致原告受
    有系爭傷害之情。至被告雖辯稱車禍之發生兩造均有過失云
    云；然參以上開鑑定意見書所載「一被告駕駛系爭小客車，
    行經行車管制號誌路口，搶先左轉行駛，為肇事原因；二原
    告駕駛系爭機車，無肇事因素」之結論（本院99年度店交簡
    附民字第16號卷第44頁），可知本件車禍發生之肇事原因係
    因被告未依行車管制號誌行駛所致，原告並無何過失之行為
    ，況被告就原告對此存有過失乙情又未舉證以佐其說，應認
    被告所辯，並不足採。
四、按故意或過失，不法侵害他人之權利者，負損害賠償責任；
    不法侵害他人之身體或健康者，對於被害人因此喪失或減少
    勞動能力或增加生活上之需要時，應負損害賠償責任；不法
    侵害他人之身體、健康、名譽、自由、信用、隱私、貞操，
    或不法侵害其他人格法益而情節重大者，被害人雖非財產上
    之損害，亦得請求賠償相當之金額，民法第184條第1項前段
    、第193條第1項、第195條第1項前段分別定有明文。查被告
    既有過失致原告受有系爭傷害之行為，其即應依上揭法條之
    規定，就原告因系爭傷害所支出之費用與受有之損害負連帶
    賠償責任。茲就原告得請求之金額分述如下：
  (一)復健費、交通費與補品費用部分：
  1.原告固主張被告應賠償之項目包含復健費用，惟原告自陳「
    這是請求將來的費用，目前沒有復健」等語（見本院卷第34
    頁），就何以得請求未來共2 年之復健費用一事又未善盡舉
    證之責，是本院自無從於原告尚未支付該筆復健費用，與原
    告未得證明支付金額為何之情況下，逕認原告此部分之主張
    為有理由。
  2.又原告主張被告賠償交通費用之部分，據慈濟醫院99年7 月
    16 日、同年8月13日診斷證明書所載「病患於99年6 月22日
    入急診，於當日行左側髕骨開放性復位併鋼釘內固定手術，
    右側橈尺骨開放性復位併鋼板及螺釘內固定手術，右踝開放
    性復位併骨外固定器固定手術及伸址長肌修補手術，右側距
    骨開放性復位併鋼釘內固定…宜續門診追蹤治療…併需救護
    車接送往返醫院及養護中心…」、「病患因上述病因（即右
    側二踝之開放性骨折併伸址長、肌破裂術後癒合、右側距骨
    之閉鎖性骨折術後癒合），於99年6 月22日入急診並行開放
    性復位併骨外固定器固定手術及伸址長肌修補手術…宜續門
    診追蹤治療…需救護車接送往返醫院及養護中心」等內容（
    見本院99年度店交簡附民字第16號卷第28頁至第29頁），足
    知依原告所受系爭傷害之程度，在原告為門診追蹤治療時，
    需仰賴救護車或乘坐計程車往返家中、醫院與養護中心，則
    原告因系爭傷害支出救護車及計程車費用，應屬必要。是以
    ，觀諸原告所提出之救護車與計程車費用單據，原告請求被
    告賠償因系爭傷害業已支出之交通費用共5595元【計算式：
    99年7 月23日自財團法人豐榮護理之家（下稱豐榮護理之家
    ）至慈濟醫院之救護車費用1100元＋99年7 月23日自慈濟醫
    院至豐榮護理之家之救護車費用1100元＋99年8月6日自豐榮
    護理之家至慈濟醫院之救護車費用1100元＋99年8 月13日自
    慈濟醫院至豐榮護理之家之救護車費用1100元＋99年8 月20
    日來回計程車資共595元＋99年9 月17日來回計程車資共600
    元＝5595元】（見本院99年度店交簡附民字第16號卷第14頁
    至第21頁），為有理由。
  3.另原告主張被告賠償補品費用部分，因前開診斷證明書所載
    原告所受系爭傷害係涉及身體多處部位之骨折，且原告因系
    爭傷害已進行多處骨折復位手術，足見原告所受系爭傷害之
    程度可謂重大，則原告於受有系爭傷害後，除接受多數手術
    之治療外，另行購買營養品輔助傷勢復原，應認尚屬必要之
    範圍，況依原告所舉發票內容，可知原告所購買之營養品包
    含珊瑚鈣、命源、保健適慎補素、究極節膠囊、高蛋白、醇
    康見等，多與筋骨之保健、營養補給有關（見本院99年度店
    交簡附民字第16號卷第25頁、本院卷附證物袋），是原告請
    求被告賠償因系爭傷害所支出之補品費用4 萬5200元【計算
    式：本院99年度店交簡附民字第16號卷第25頁發票所載1 萬
    2550元＋99年6 月24日發票所載4400元＋99年7月4日發票所
    載750元＋99年7 月12日發票所載3000元＋99年7月17日發票
    所載4400元＋99年7 月25日發票所載600元＋99年8月15日發
    票所載5600元＋99年10月5日發票所載4400元＋99年11月7日
    發票所載3400元＋99年12月19日發票所載6100元＝4 萬5200
    元】，即為可採。至原告主張「…補身體的費用包含在中醫
    回診的單據內…」之部分（見本院卷第72頁反面），依原告
    於100年3月18日準備程序中庭呈之慈濟醫院醫療費用收據，
    其上所載費用項目分別為「掛號費」、「醫師診察費」、「
    證明書費」、「藥事服務費」、「藥品」（見本院卷附證物
    袋），經核均屬醫療費用之項目，原告既自陳「（是否不請
    求醫療費用之部分（含醫療就診費用與醫療器材費用）？）
    因為強制險已經理賠10萬元，不請求此部分費用」等語（見
    本院卷第34頁），又無從以前開項目認定何項為原告所指稱
    之補品費用，故原告此部分之主張，為不足採。
  4.綜上，原告請求被告賠償交通費與補品費用共5 萬0795元【
    計算式：交通費用5595元＋補品費用4萬5200元＝5萬0795元
    】，為有理由，應予准許；逾此範圍之請求，為無理由，應
    予駁回。
  (二)看護費用部分：
  1.據本院函詢慈濟醫院「依原告自99年6 月22日入貴院急診時
    起所受之傷害，須24小時專人看護之日數為何？」後，慈濟
    醫院100年2 月22日慈新醫文字第1000202號函附病情說明書
    所載「因傷勢嚴重，需3 個月」之內容（見本院卷第59頁、
    第65頁至第66頁），足認原告自99年6 月22日受有系爭傷害
    之日起之3個月即至99年9月21日止，有須他人24小時看護之
    必要。
  2.基此，併參原告所提業已支付他人看護費用之證明，可見原
    告已在上開須他人24小時看護之期間內，支出看護之必要費
    用6萬4200元【計算式：自99年6月28日起至99年7月3日止之
    同心園照護費用9000元＋自99年7月5日起至99年7 月10日止
    之同心園照護費用9000元＋自99年7月12日起至99年7月16日
    止之同心園照護費用7200元＋自99年7月16日起至99年7月31
    日止之豐榮護理之家照護費用1 萬6000元＋自99年8月1日起
    至99年8月31日止之豐榮護理之家照護費用2萬3000元＝6 萬
    4200元】（見本院99年度店交簡附民字第16號卷第26頁至第
    27頁、第38頁至第39頁）。
  3.此外，按親屬代為照顧被害人之起居，固係基於親情，但親
    屬看護所付出之勞力並非不能評價為金錢，雖因二者身分關
    係而免除被害人之支付義務，惟此種基於身分關係之恩惠，
    自不能加惠於加害人，最高法院94年度台上字第1543號判決
    意旨可參。是以，因原告有自99年6月22日起之3個月即至99
    年9 月21日止，經他人24小時看護之必要，業如上述，而扣
    除原告已請他人為24小時看護之上開期間外，原告係由其子
    周俊霖為看護，復有原告自行出具之看護證明為憑（見本院
    卷第56頁），依上揭判決意旨，原告自得併就其子看護之期
    間請求被告賠償看護費用。準此，本院以原告在99年6 月22
    日受有系爭傷害之日起至99年7 月16日第一次住院之出院日
    止（見本院99年度店交簡附民字第16號卷第28頁診斷證明書
    所載出院日期），同心園照顧服務員在慈濟醫院全日看護所
    收取之費用為每日1800元；原告於99年7 月16日第一次住院
    之出院日起至99年8 月31日止，於豐榮護理之家接受全日看
    護之每日收取費用乃1000元，計算原告因受其子周俊霖全日
    看護所得請求之看護費用為3萬5400元【計算式：（自99年6
    月22日起至99年6月27日止、99年7月4日、99年7 月11日共8
    日×每日1800元＝1萬4400元）＋（自99年9月1日起至99年9
    月21日止共21日×每日1000元＝2萬1000元）＝3萬5400元】
    。
  4.綜上，原告請求被告看護費用共9萬9600元【計算式：6萬42
    00元＋3萬5400元＝9萬9600元】，為有理由，應予准許；逾
    此範圍之請求，為無理由，應予駁回。
  (三)精神慰撫金部分：
    按民法第195 條所謂相當之金額，應斟酌加害人與被害人雙
    方之身分、資力與加害程度，及其他各種情形核定之；慰撫
    金是否相當，應以加害行為之加害程度及被害人所受痛苦，
    斟酌加害人及被害人之身分、經濟地位等各種情形定之，最
    高法院47年台上字第1221號、51年台上字第223 號判例可參
    。本院審酌被告於本件車禍發生時，係年約35歲之成年人（
    63年9 月20日生），應清楚知悉駕駛車輛行經交岔路口欲左
    轉彎時，應提前顯示方向燈或手勢，換入內側車道或左轉車
    道，行至交岔路口之中心處左轉，不得占用來車道搶先左轉
    等道路交通安全規則，卻因一時搶快違規左轉，致斯時遵守
    道路交通規則之原告閃避不及而受有程度重大之系爭傷害，
    原告除須因此接受多處骨折復位之手術外，迄今仍須持續回
    診接受治療，更因系爭傷害有3 個月期間不能自理生活，需
    24小時專人看護，其精神上應受有相當之痛苦；且原告97年
    、98年之所得分別為8萬7608元、5萬9380元，財產總額均為
    15萬0080元；被告97年、98年度所得分別為13萬2034元、30
    萬1211元，財產總額均為0 等一切情狀（見本院卷第20頁至
    第29頁），認原告請求被告賠償之精神慰撫金以25萬元為適
    當，逾此部分之請求為無理由。
  (四)綜上，原告因系爭傷害得請求被告賠償之金額為40萬0395元
    【計算式：交通費與補品費用共5萬0795元＋看護費用共9萬
    9600元＋精神慰撫金25萬元＝40萬0395元】。
五、綜上所述，被告既確有過失致原告受有系爭傷害，從而，原
    告依侵權行為之法律關係，請求被告賠償因系爭傷害所支出
    之費用與所受損害共40萬0395元，洵屬有據，應予准許。逾
    此範圍之請求，洵屬無據，應予駁回。
六、本判決所命給付之金額未逾50萬元，爰依職權宣告假執行。
七、本件事證已臻明確，兩造其餘攻擊防禦方法與判決之結果不
    生影響，爰不另贅論，併此敘明。
八、據上論結，本件原告之訴為一部有理由，一部無理由，依民
    事訴訟法第79條、第389條第1項第5款，判決如主文。
中    華    民    國    100    年    5    月    18    日
                  民事第二庭  審判長法  官  張松鈞
                                    法  官  黃呈熹
                                    法  官  羅郁婷
以上正本係照原本作成。
如對本判決上訴，須於判決送達後20日內向本院提出上訴狀。如
委任律師提起上訴者，應一併繳納上訴審裁判費。
中    華    民    國   100    年    5     月    18    日
                                    書記官  楊婷雅